臺灣臺南地方法院民事判決
110年度訴字第1710號
原      告  侯福順  
訴訟代理人  康進益律師
            康鈺靈律師
被      告  美安辦公設計有限公司

法定代理人  陳榮華  
訴訟代理人  郭俊銘律師
上列當事人間請求清償借款事件，經本院於民國111年5月10日言
詞辯論終結，判決如下：
    主      文
被告應給付原告新臺幣貳佰玖拾萬元，及自民國一一０年十一
月二十六日起至清償日止，按周年利率百分之五計算之利息。
訴訟費用由被告負擔。
本判決於原告以新臺幣玖拾陸萬柒仟元供擔保後，得假執行。但
被告如以新臺幣貳佰玖拾萬元為原告預供擔保，得免為假執行。
   
    事實及理由
一、原告起訴主張：被告因其工程貨款需要，由其法定代理人陳
    榮華代表於民國109年11月30日向原告借款新臺幣（下同）1
    50萬元，並提供被告第一銀行帳戶指定要原告匯入；復於同
    年12月31日再同樣以需付工程貨款要求再借180萬元，因所
    借金額合計已超過300萬元，原告要求被告要出具借據，被
    告才於109年12月31日指示原告匯入其指定之華南銀行帳戶1
    80萬元之後，隨即由法定代理人陳榮華出具借據（下稱系爭
    消費借貸契約），且被告確已借得共計330萬元，借據才一
    併載明「金錢如數交付乙方（被告）親收點訖」。借據明確
    約定被告應於110年1月31日前清償，惟被告迄今僅清償40萬
    元，餘款290萬元仍未清償，原告自得依消費借貸之法律關
    係，請求被告清償尚未返還之款項。並聲明：⒈被告應給付
    原告290萬元，及自起訴狀繕本送達被告翌日起至清償日止
    ，按年息百分之五計算之利息。⒉原告願供擔保，請求准予
    宣告假執行。
二、被告答辯略以：
　㈠原告雖主張分別於109年11月30日匯款150萬元至被告第一銀
    行帳戶、109年12月31日匯款180萬元至被告華南銀行帳戶，
    然查，上開150萬元，係訴外人映城科技有限公司（下稱映
    城公司）支付予被告之工程款，並非交付系爭消費借貸契約
    之款項，另交付之180萬元為系爭消費借貸款項，被告則不
    爭執，且被告美安公司已償還40萬元。
　㈡原告以映城公司彰化銀行帳戶名義匯款150萬元，係映城公司
    支付美安公司下列工程款項，並非原告交付消費借貸款項，
    說明如下：⒈交通部高速公路局南區養護工程分局（下稱高
    公局南分局）之交控電視牆優化工程新增工項（下稱系爭電
    視牆優化工程）之「既設+拆除」工程（下稱系爭既設拆除
    工程）款：92萬9,230元。⒉高公局南分局交控電視牆優化工
    程之主幕不鏽鋼結構補強工程（下稱系爭不鏽鋼補強工程）
    款：32萬0,250元。⒊被告以原告所有映城公司名義承攬申豐
    特用應材股份有限公司之視訊影音設備工程（下稱系爭視訊
    影響設備工程），並委託映城公司施工，扣除映城公司施工
    款後，尚有工程款約30萬元應給付被告美安公司。⒋以上工
    程款合計154萬9,480元【計算式：929,230元+320,250元+30
    0,000元=1，549,480元】，折讓後匯款150萬元。
 ㈢退步言，縱認兩造間有330萬元之消費借貸合意（被告否認150
   萬元部分），然觀原告民事起訴狀「證3借據」内容，該借據
   係109年12月31日成立，而當日原告僅匯款180萬元，其餘款
   項尚未交付，足認原告此部分請求，顯屬無據。並聲明：⒈原
   告之訴駁回。⒉如獲不利判決，願供擔保請准宣告免為假執行
   。
三、不爭執事項：
  ㈠被告美安公司有與原告成立180萬元消費借貸契約。
　㈡被告美安公司已償還原告40萬元。
　㈢原告分別以映城公司彰化銀行中華路分行帳戶於109年11月30
    日匯款被告美安公司第一銀行帳戶150萬元，於110年12月31
    日匯款被告華南銀行帳戶180萬元。
　㈣關於原證三借據之真正，被告形式上真正不爭執。　
四、爭執事項：
    原告請求被告美安公司返還借款290萬元，是否有理由？　 
五、本院得心證之理由： 
  ㈠按稱消費借貸者，謂當事人一方移轉金錢或其他代替物之所
    有權於他方，而約定他方以種類、品質、數量相同之物返還
    之契約。又借用人應於約定期限內，返還與借用物種類、品
    質、數量相同之物。民法第474條第1項、第478條前段分別
    定有明文。次按當事人主張有金錢借貸關係存在，須就其發
    生所須具備之特別要件即金錢之交付及借貸意思表示互相一
    致負舉證之責任（最高法院103年度臺上字第2606號判決意
    旨參照）。又原告對於自己主張之事實已盡證明之責後，被
    告對其主張，如抗辯其不實並提出反對之主張者，則被告對
    其反對之主張，亦應負證明之責，此為舉證責任分擔之原則
    （最高法院18年上字第2855號判例參照）。再按貸與人所提
    出之借用證 (借據) 內，如載明所借款額，「收訖無訛」者
    ，固可解為貸與人就金錢契約之具備要物性，已盡舉證責任
    。惟於借用人提出反對之主張及為相當之「反證」時，該借
    用證是否具有實質之證據力，亦即其內容是否足以證明待證
    之事實，仍應由法院斟酌全辯論意旨及調查證據之結果，依
    自由心證判斷借貸事實之真偽（最高法院85年度台上字第21
    1號民事裁判意旨參照）。據此亦可推知，借據上載明借用
    人就所借款項「收訖無訛」，已足解為貸與人就金錢契約之
    具備要物性，已盡舉證責任。借用人如否認已經收訖，則需
    就該有利於己之事實負舉證責任。
　㈡本件原告主張：被告於109年11月30日、12月31日分別向原告
    借款150萬元、180萬元，均由原告於該2日分別以映城公司
    帳戶匯款150萬元（下稱系爭150萬元匯款）、180萬元至被
    告第一銀行、華南銀行帳戶；被告並於109年12月31日由其
    法定代理人陳榮華簽立系爭借據等情，業據提出匯款證明、
    借據、經濟部商工登記為證（見本院卷㈠第19-25頁），且被
    告對於上開期日收受匯款共330萬元之事實並不爭執，且自
    認系爭借據為被告所親簽，而觀系爭借據第二條文字載明「
    甲方（即原告）願將金錢330萬元貸予乙方（即被告），乙
    方願供擔保，簽發借據一紙」等語，第三條文字並載：「甲
    方於本契約成立同時，將前條金錢如數交付乙方親收點訖。
    」等語，已確認兩造間借貸金額為330萬元，且於被告簽立
    系爭借據時，該330萬元借貸金額均已收訖，則依前開說明
    ，足認原告已就借貸合意及金錢交付之要件盡舉證責任，被
    告否認其中150萬元匯款為金錢借貸，而係工程款之交付，
    自應就該有利之事實負舉證責任。
　㈢被告雖辯稱：系爭150萬元匯款，係映城公司支付被告下列工
    程款項：⒈系爭既設拆除工程款：92萬9,230元。⒉系爭不鏽
    鋼結構補強工程款：32萬0,250元。⒊系爭視訊音響設備工程
    ，由被告委託映城公司施工，扣除映城公司施工款後，尚有
    工程款約30萬元應給付被告。⒋以上工程款合計154萬9,480
    元，折讓後匯款150萬元等語，並據提出高公局南分局之交
    控電視牆優化工程新增工項詳細價目表(工項：「既設+拆除
    」)、被告請款單、被告及映城公司之系爭視訊影音設備工
    程報價表（見本院卷㈠第99-111頁）、LINE對話紀錄截圖、
    報價單影本（本院卷㈠第125-130頁）為證，惟查：
　　⒈被告提出之新增工項詳細價目表係高工局南分局關於系爭
      電視牆優化工程新增工項之明細，然看不出映城公司與被
      告間有何承攬或合作關係。
　　⒉被證二之請款單乃被告製作之文書，然為原告所否認，亦
      不足證明映城公司有與被告達成給付該款項之合意。
　　⒊觀被證三視訊影音設備報價表顯示係映城公司出具之報價
      單，客戶名稱記載為「美安室內裝修設計」，工程名稱為
      「申豐特用應材－視訊影音設備工程」，核與原告提出之
      「簡式工程合約書」（見本院卷一第73頁）顯示系爭視訊
      音響設備工程係映城公司直接向申豐公司承攬之情形不符
      ，被告復無法舉證證明有與映城公司合意由被告以映城公
      司名義承攬系爭視訊音響設備工程，及工程金額折讓後映
      城公司應給付之款項，其此部分證據，尚不足為被告有利
      之證明。
　　⒋至於被告提出之line對話紀錄截圖雖記載「廠商報價打5折
      是你建議的？要是你建議的話，我接受5折價，但答應補
      貼給你的我不會再給，麻煩你下個月6月10日前將我們間
      的借貸結清，明日我會正式通知亞太。」等語（見本院卷
      ㈠第125頁），惟該文字並無法看出所指「補貼」之具體內
      容與金額，無法證明有被告所稱原告承諾廊道拆改及不鏽
      鋼補強工程均由原告補貼之情。
　㈣又按給付有確定期限者，債務人自期限屆滿時起，負遲延責
    任。遲延之債務，以支付金錢為標的者，債權人得請求依法
    定利率計算之遲延利息。但約定利率較高者，仍從其約定利
    率。應付利息之債務，其利率未經約定，亦無法律可據者，
    週年利率為百分之五。民法第229條第1項、233條第1項、第
    203條分別定有明文。本件兩造約定清償期日為110年1月31
    日，則被告自110年2月1日起即負遲延責任，原告請求被告
    給付自起訴狀繕本送達之翌日即110年11月26日起至清償日
    止，按周年利率百分之5計算之利息，於法有據。
六、綜上所述，原告已就兩造間成立330萬元之借貸合意及金錢
    交付之要件盡舉證責任，被告未舉證證明其中150萬元非借
    貸款項。從而，原告請求被告給付尚積欠之借款290萬元，
    及自110年11月26日起至清償日止，按周年利率百分之5計算
    之利息，洵屬正當，應予准許。
七、兩造均陳明願供擔保，分別為假執行及免為假執行之聲請，
    爰依民事訴訟法第390條第2項、第392條第2項規定，各酌定
    相當擔保金額准許之。　　
八、本件事證已臻明確，兩造其餘攻擊防禦方法及證據，核與判
　　決之結果不生影響，爰不一一論列，併此敘明。
九、訴訟費用負擔之依據：民事訴訟法第78條。
中　　華　　民　　國　　111 　年　　 5　　月　　26　　日
                  民事第五庭    法  官　李杭倫 
以上正本係照原本作成。
如對本判決上訴，須於判決送達後20日內向本院提出上訴狀。
如委任律師提起上訴者，應一併繳納上訴審裁判費。
中　　華　　民　　國　　111 　年　　 5　　月　　26　　日
                                書記官　黃怡惠